臺灣高雄地方法院民事判決　　　　　　 96年度勞小上字第1號
上　訴　人　黃仁政即海天企業社
被 上訴 人　甲○○
兼 上一 人　乙○○
訴訟代理人
上當事人間請求損害賠償事件，上訴人對於民國95年10月24日本
院高雄簡易庭95年度雄勞小字第11號第一審小額判決提起上訴，
本院於民國96年3 月23日言詞辯論終結，判決如下：
    主  文
原判決廢棄。
被上訴人在第一審之訴駁回。
第一審及第二審訴訟費用由被上訴人負擔。
    事實及理由
一、本件被上訴人起訴主張：被上訴人甲○○與乙○○分別自93
    年8 月30日及94年1 月1 日起受僱上訴人，均被派至與上訴
    人有委外承包契約之高雄市公共汽車管理處（下稱公車處）
    擔任公車駕駛之工作，未料，上訴人竟以業務緊縮及其與公
    車處間之委外契約於94年7 月31日到期，依勞動基準法第11
    條第2 款規定函知不再續聘被上訴人，被上訴人遂以非自願
    離職為由，依就業保險法（下稱就保法）相關規定向勞工保
    險局（下稱勞保局）申請就業保險之失業給付，始發現雇主
    即上訴人低報月投保薪資向勞保局投保。經向勞保局申訴，
    調查結果被上訴人乙○○離職前6 個月平均薪資應為新台幣
    （下同）31,750元，依就保法規定本可申請支付每月60％失
    業給付19,050元，共6 個月計114,300 元，但因上訴人以16
    ,500 元 薪資低報投保，因此勞保局核定後僅給付9,900 元
    （16 ,500 ×60％），計6 個月為59,400元，致乙○○損失
    54,900 元 （114,300-59,400）；而被上訴人甲○○只向勞
    保局申請給付1 個月失業給付，因離職前6 個月平均新薋應
    為31,640 元 ，本可申請每月失業給付1 8,984 元（3,1640
    元×60％），但因上訴人以1 5,950 元低報薪資投保，勞保
    局僅給付9,570 元（15,950元×60％），致損失9,414 元（
    18,984-9,570）等情，爰求為判命上訴人給付被上訴人乙○
    ○54,900元，給付被上訴人甲○○9,414 元，以及均自起訴
    狀繕本送達翌日起至清償日止，按週年利率5%計付法定遲延
    利息之判決。
二、上訴人則以：兩造間無勞動關係契約存在，海天企業社僅居
    間仲介被上訴人至公車處工作，並非為被上訴人之實質雇主
    ，且被上訴人係因月薪資不固定，並需負擔自負額，才同意
    海天企業社以月薪16,500元投保，並非以少報多，故意造成
    被上訴人之損失，被上訴人向上訴人求償，並無依據等語，
    資為抗辯。而聲明求為被上訴人之訴駁回。原審為被上訴人
    全部勝訴判決，上訴人提起本件上訴，聲明求為原判決廢棄
    ；被上訴人第一審之訴駁回。被上訴人則聲明求為上訴駁回
    。
三、查被上訴人甲○○與乙○○分別自93年8 月30日及94年1 月
    1 日起受海天企業社指派至公車處擔任公車駕駛之工作，其
    勞工保險之投保單位是海天企業社，亦由海天企業社按月支
    薪，直到海天企業社以業務緊縮暨勞資合約於94年7 月31日
    屆滿不再受聘為由，函知被上訴人自94年8 月1 日離職。嗣
    乙○○向勞保局申請就保法之失業給付，經調查後核定按離
    職前6 個月平均月投保薪資16,500元之60％發給9,900 元，
    共6 個月計59,000元；而甲○○只得領取一次，經核定按平
    均月投保薪資15,950元之60％發給9,570 元之事實，有勞保
    局核定通知書6 紙（原審卷第9~14頁、20頁反面）及上訴人
    94年7 月29日高市苓區鴻字第940705號函（原審卷116 頁）
    在卷可憑。又於勞保局派員查訪後，據上訴人所提供資料，
    認定原告乙○○、甲○○離職前6 個月平均薪資各為31,640
    元、31,750元，有勞保局95年8 月18日保承行字第09510280
    630 號函（見原審卷120~124 頁）在卷可憑，並為兩造所不
    爭，堪信為真實。至被上訴人主張上訴人應給付上開低報薪
    資所受之損害，則為上訴人所否認，並以上開情詞置辯。經
    查：
  (一)海天企業社係於民國89年11月6 日由訴外人葉榮法獨資設立
    經營之商號，嗣於94年9 月23日起改由黃仁政獨資經營，有
    台南市政府建設局檢附之海天企業社行號設立及變更登記之
    營利事業登記抄本在卷可憑（見原審卷第26、30頁），堪認
    海天企業社自89年11月6 日起至94年9 月22日止，係由訴外
    人葉榮法獨資經營。而海天企業社既屬獨資商號，故海天企
    業社與其獨資經營者係屬一體（最高法院43年台上字第601
    號判例參照），海天企業社本身並無權利能力（最高法院42
    年台抗字第12號判例參照），受僱海天企業社者實係受僱海
    天企業社之獨資經營者，若海天企業社獨資經營者發生變動
    ，即屬僱用主體變動。而海天企業社之經營權於94年9 月23
    日起始由黃仁政取得，已如前述。而被上訴人甲○○與乙○
    ○主張海天企業社低報薪資所受損害之期間係分別自93年8
    月30日及94年1 月1 日起均至94年7 月31日止，該期間黃仁
    政尚未取得海天企業社之經營權，故被上訴人乙○○與甲○
    ○於上開期間並非受僱黃仁政，自不得要求嗣於94年9 月23
    日始取得經營權之黃仁政負擔上開低報薪資之損害債務。被
    上訴人乙○○與甲○○主張上訴人應分別給付前開低報薪資
    所受之損害54,900元及9,414 元，自不足取。
  (二)被上訴人雖主張其始終均受僱海天企業社，自得請求上訴人
    給付上開低報薪資所受之損害云云。然查海天企業社係屬獨
    資商號，並無權利能力，已如前述，且被上訴人又無法舉證
    證明海天企業社實質上為合夥組織，被上訴人自不能受僱海
    天企業社，被上訴人實係受僱海天企業社之獨資經營者，即
    不能向嗣後始取得經營權之人請求前任經營者賠償低報薪資
    投保所損害。被上訴人此部分主張，自無可取。
四、綜上所述，被上訴人依就保法第38條規定請求上訴人賠償乙
    ○○54,900元、甲○○9,414 元，及均自起訴狀繕本送達翌
    日起至清償日止，按週年利率5%計算之法定遲延利息，洵屬
    無據，應予駁回。從而，原審所為上訴人敗訴之判決，尚有
    未洽。上訴論旨指摘原判決不當，求予廢棄改判，為有理由
    。
五、至兩造其餘之攻擊或防禦方法，及未經援用之證據，經本院
    斟酌後，認為均不足以影響本判決之結果，自無一一詳予論
    駁之必要，併此敘明。
六、據上論結，本件上訴為無理由，依民事訴訟法第436條之1第
    3 項、第450條、第78條，判決如主文。
中　　華　　民　　國　　96　　年　　3 　　月　　30　　日
                  勞工法庭審判長法  官  陳嘉惠
                                法  官  鄭峻明
                                法  官  廖純卿
以上正本係照原本作成。
本判決不得上訴。
中　　華　　民　　國　　96　　年　　3 　　月　　30　　日
                            書記官       李明罐
